【裁判字號】    89,訴,213
【裁判日期】    891204
【裁判案由】    公共危險
【裁判全文】
臺灣屏東地方法院刑事判決                          八十九年度訴字第二一三號
    公  訴  人  臺灣屏東地方法院檢察署檢察官
    被      告  甲○○
    指定辯護人  本院公設辯護人乙○○
右列被告因公共危險案件，經檢察官提起公訴（八十九年度偵字第一八九八號），本
院判決如左：
     主  文
甲○○放火燒燬自己所有之彈簧床，致生公共危險，處有期徒刑陸月，如易科罰金以
參佰元折算壹日。
     事  實
一、甲○○明知屏東縣東港鎮○○里○○路八十四號為現供其母親、弟弟與其使用之
    住宅。民國八十九年三月二十二日十二時十分許，因遭其母親吳罔市責罵，一時
    氣憤難消，吃了母親之心臟病的藥後，於精神耗弱之情況下，竟基於放火燒燬自
    己彈簧床之犯意，持己有之打火機，點燃自己房間內之坐墊再引燃棉被、彈簧床
    ，致生公共危險，隨後即走到屋外，幸經鄰居發現報警，消防車趕到現場將火勢
    撲滅，僅致棉被、彈簧床、臥室傢俱燒燬及牆壁、門、窗燻黑等結果，甲○○當
    場為據報前往處理之警員逮捕。
二、案經吳罔市提出告訴及屏東縣警察局東港分局報請臺灣屏東地方法院檢察署檢察
    官偵查起訴。
     理  由
一、右揭犯罪事實，訊據被告甲○○矢口否認有放火之犯行故意，辯稱：案發當日，
    伊一生氣將母親心臟病的藥全部吃下後，就不知發生什麼事情了云云。惟查，右
    述犯罪事實，業據告訴人即被告母親吳罔市於警訊及偵訊中指述綦詳，且有現場
    照片多幀附卷可稽，並經本院八十九年十一月三日會同屏東縣警察局東港分局刑
    事組員警勘驗現場，起火點為大門進入左側客廳後面，著火點為被告房間地板，
    廚房距離著火點約五公尺，中間須經過大門之客廳，現場天花板已整理油漆，其
    他未處理，著火房間即隔間木製櫃子並未著火，有勘驗筆錄及現場草圖照片多幀
    附卷可稽。綜上所述，被告所辯，實屬事後卸責之詞，不足採信，此外並有焚燒
    後現場照片六張其中彈簧床已燒毀在卷可稽，本件事證明確，被告之犯行洵堪認
    定。
二、核被告所為，係犯刑法第一百七十五條第二項之放火燒燬自己所有住宅以外之物
    致生公共危險罪。公訴意旨雖認被告係犯同法第一百七十三條第一項、第三項之
    放火燒毀現供人使用住宅之未遂罪，惟經查被告所放火燒毀之對象為彈簧床，並
    非針對房屋實施放火之行為一節，有卷附火災現場照片多幀為證，顯見被告應無
    放火燒毀房屋之犯意，公訴人起訴之法條容有未洽，因二者社會基本事實相同，
    爰酌予變更檢察官所引應適用之法條。按精神耗弱人之行為，得減輕其刑，刑法
    第十九條第二項定有明文，又刑法上所謂精神耗弱，係指行為時之精神狀態對於
    外界事務之判斷能力較普通人之平均程度顯然減退者而言（最高法院四十八年台
    上字第一四八六號判例參照）。被告案發當日就精神上有不正常，已據被告之母
    親吳罔市到庭陳述在卷（見八十九年五月二十五日審理筆錄），本院對於被告犯
    罪行為時之心神狀況，送請屏安醫院鑑定結果，經該醫院綜合被告之基本資料、
    犯罪事實、生活史及疾病史，進行臨床觀察、精神狀態檢查、會談、心理測驗結
    果，認定被告為一名安非他命精神病之個案，生理功能檢查則未發現有足以影響
    其行為之重大生理疾病，被告長期出現幻聽以及幻視，精神集中程度甚差，思考
    也呈現鬆散不連貫情形，判斷能力以及記憶能力皆有缺陷，但尚未出現完全被妄
    想或幻覺所控制之情形，因此可以確定被告確已達到精神耗弱之程度。有屏安醫
    院八十九年九月五日鑑定報告附卷可稽，縱上所述，足見被告行為當時係處於精
    神耗弱之情況，揆諸前揭說明，應依法減輕其刑。審酌被告因細故動輒放火燒燬
    自己所有之彈簧床釀成公共危險，幸皆因即時撲滅未造成人員之傷亡，惟此行為
    危害社會大眾生命財產之安全至鉅等一切情狀，量處如主文所示之刑，並諭知易
    科罰金之折算標準。
據上論斷，應依刑事訴訟法第二百九十九第一項前段、第三百條，刑法第一百七十五
條第二項、第十九條第二項、第四十一條，罰金罰鍰提高標準條例第二條，判決如主
文。
本案經檢察官蔡孟例到庭執行職務。
中      華      民      國      八十九      年    十二    月    四      日
                                      臺灣屏東地方法院刑事第二庭
                                          法  官    何清富
右正本證明與原本無異。
對於本判決如有不服應於收受送達後十日內向本院提出上訴書狀上訴於台灣高等法院
高雄分院並按他造當事人之人數附具繕本。
                                           書記官   謝天祥
中     華      民       國     八十九      年     十二     月   四      日
附錄本判決論罪科行所適用之法條：刑法第一百七十五條第二項。


司法院資訊處製作；財團法人民間司法改革基金會備份。
